【裁判字號】    98,上訴,3578
【裁判日期】    981126
【裁判案由】    強盜等
【裁判全文】
臺灣高等法院刑事判決                98年度上訴字第3578號
上  訴  人
即  被  告  甲○○
                  （現另案於臺灣臺北監獄臺北分監執行中）
選任辯護人  簡旭成律師
上列上訴人因強盜等案件，不服臺灣板橋地方法院98年度訴字第
3102號，中華民國98年6月30日第一審判決（起訴案號：臺灣板
橋地方法院檢察署97年度偵字第7217號），提起上訴，本院判決
如下：
    主  文
上訴駁回。
    事  實
一、甲○○前因強盜等案件，經臺灣高等法院以95年度上訴字第
    4687號刑事判決處有期徒刑8月確定，及因竊盜案件，經臺
    灣臺北地方法院（下稱臺北地院）以96年度簡字第11 3號刑
    事簡易判決處有期徒刑3月，且得易科罰金，經上訴後，由
    臺北地院以96年度簡上字第86號刑事判決駁回上訴確定；嗣
    上開二罪刑經臺北地院以96年度聲減字第2947號刑事裁定各
    減為有期徒刑4月、1月又15日，且均得易科罰金，並定應執
    行有期徒刑5月，且得易科罰金確定，甫於96年11月27日易
    科罰金執行完畢。
二、陳宜群因欲邀約服務於臺北縣中和市○○路853號「水瓶座
    檳榔攤」工作之乙○○未果，且乙○○積欠陳宜群借款尚未
    清償，經陳宜群催討後，乙○○以簡訊回覆陳宜群稱：你這
    麼會賺錢，有急著這5,000元嗎等語激怒陳宜群，使陳宜群
    心生不滿，竟夥同甲○○欲前往上開檳榔攤砸店洩憤，渠等
    遂共同基於毀損、傷害之犯意聯絡，於97年2月3日上午6時
    30分許，攜帶陳宜群所有客觀上足以對人之生命、身體構成
    威脅而可供兇器使用之鋁棒2支及不具殺傷力之仿BERETTA
    廠M9型及仿COLOCK廠27型半自動道具手槍各1枝，一同駕車
    前往上開檳榔攤後，陳宜群、甲○○分持鋁棒共同砸毀該檳
    榔攤內之玻璃、招牌、冰箱及監視器螢幕等物，足生損害於
    該檳榔攤所有人即當時看顧該檳榔攤之丙○○之父親（毀損
    部分，未據合法告訴，經原審諭知不受理判決確定），而正
    在該檳榔攤辦公室內之丙○○聽聞辦公室外有不明聲響，遂
    走至該辦公室門口察看，驚見其所不認識之陳宜群、甲○○
    正在檳榔攤內砸毀物品，甲○○見狀隨即上前一手勒住丙○○脖子，致使丙○○不能抗拒，丙○○在不明原由且驚嚇之
    餘，乃逕認為渠等係有意圖不法所有之強盜犯意，遂自行將
    其所有置於口袋內及置放於上開檳榔攤收銀台內為丙○○所
    管領之現金（起訴書漏載有關丙○○口袋內之現金，及誤載
    「置放於上開檳榔攤收銀台內為丙○○所有且由乙○○所管
    領之現金」，茲予更正）共計新臺幣（下同）3,900元拿出
    來放置在檳榔攤桌上供渠等拿取，甲○○旋即將丙○○帶進
    該辦公室內，要求陳宜群先行退至門外，並關上房門，甲○○乃持槍朝向丙○○威嚇，並以其所持之前揭鋁棒毆打丙○○，致丙○○受有額頭撕裂傷及背部瘀青之傷害（陳宜群共
    同傷害部分經原審判決拘役四十五日確定，甲○○共同傷害
    部分經原審判處拘役五十日，經甲○○於本院撤回上訴確定
    ），不久，甲○○即打開房門走出辦公室外繼續砸店，丙○○因而心生畏懼不敢反抗，而陳宜群因見辦公室內安裝有監
    視器主機，為免其與甲○○前揭毀損及傷害行為遭監視錄影
    ，乃將上開監視器主機1台予以拆毀欲帶離現場後在途中隨
    地丟棄，而甲○○即趁丙○○已因前受其毆打，且因甲○○
    手持槍枝致不能抗拒之情狀下，另行起意，意圖為自己不法
    之所有，基於強盜之犯意，強行取走丙○○原先放置在桌上
    之現金3, 900元後，尾隨在陳宜群之後一同駕車離開現場，
    迨渠等駕車離去途中，甲○○始告知陳宜群其強盜取得前開
    3,900元，並分1,000元予陳宜群，陳宜群於彼時已明知該
    1,000元係甲○○前開強盜所得財物，仍予以收受（陳宜群
    涉犯收受贓物部分，未經檢察官起訴），並將該監視器1台
    交予甲○○處置；嗣乙○○立即報警處理，為警分別於97年
    2月4日上午8時許，在陳宜群位於臺北縣板橋市○○街18之2
    號住處查獲陳宜群，並扣得前開道具手槍2枝及道具子彈32
    顆、底火193個、安非他命吸食器1組及賴璽方所有之國民身
    分證1張（該國民身分證業由賴璽方領回；陳宜群所涉傷害
    乙○○及竊盜部分，業經檢察官另為不起訴處分確定，及其
    所涉犯施用毒品部分，另經檢察官提起公訴後，由臺灣板橋
    地方法院以97年度易字第1292號刑事判決免訴確定），以及
    於同日上午9時30許，在甲○○位於臺北市○○街25巷7號3
    樓3室住處查獲甲○○，並扣得前開陳宜群所有之鋁棒2支、
    監視器主機1台（業由丙○○領回）及不具殺傷力之仿
    BERETTA廠84型半自動道具手槍1枝、道具子彈36顆、安非他
    命吸食器1組、賴璽方所有之健保卡1張（該健保卡業由賴璽
    方領回；甲○○所涉犯施用毒品部分，另經臺北地院以97
    年度簡字第3602號刑事判決處有期徒刑3月，且得易科罰金
    確定）等物，始查悉上情。
三、案經丙○○及乙○○訴由臺北縣政府警察局中和分局報告臺
    灣板橋地方法院檢察署檢察官偵查起訴。
    理  由
壹、程序部分：
一、關於告訴人丙○○、乙○○及共同被告陳宜群之警詢筆錄部
    分：按被告以外之人於審判外之陳述不得作為證據，刑事訴
    訟法第159條第1項定有明文。查被告甲○○之辯護人對告訴
    人丙○○、乙○○及共同被告陳宜群之警詢筆錄證據能力有
    所爭執，且告訴人丙○○、乙○○於偵訊、原審審理時，共
    同被告陳宜群於原審審理時均到庭具結作證，依上開規定，
    渠等警詢筆錄之記載，就證明構成犯罪之事實，無證據能力
    。
二、除上開證據外，下列其餘經本院調查所用之證據方法，經檢
    察官、被告、辯護人於本院審理時同意將該等證據資料列為
    證據調查，本院審酌上開證據資料作成時之情況，並無不適
    當之情形，且證據力並未明顯偏低，依刑事訴訟法第159 條
    之5 第1 項規定，均應具有證據能力。
貳、實體部分：
一、訊據被告甲○○固坦承於前開時間與共同被告陳宜群，持前
    開鋁棒及道具手槍一同前往上開檳榔攤，並持扣案之鋁棒毀
    損該檳榔攤內物品，且被告陳宜群、甲○○分別取走該檳榔
    攤內之監視器主機1台及現金3,900元，嗣為警分別於上開時
    、地查獲，並扣得上開物品之事實，而被告甲○○矢口否認
    有何強盜之犯行，辯稱：因為伊是為了幫陳宜群出氣及處理
    債務，所以丙○○拿出3,900元時，伊就取走等語置辯，及
    其辯護人為其辯護稱：本件被告甲○○為毀損、傷害之初並
    無以此命被害人交付財物之意思，即不符合強盜罪以強暴、
    脅迫為手段致使被害人不能抗拒交付財物之要件，況被告甲○○至該檳榔攤係因陳宜群與乙○○間債務問題而前往砸店
    ，縱使被告甲○○取走現金3,900元，因認該取得係共同被
    告陳宜群之債權，故交給陳宜群1000元，剩餘則是陳宜群給
    被告此行出力之酬庸，其亦無不法所有之意圖等語。經查：
（一）被告陳宜群、甲○○持鋁棒至該檳榔攤砸毀前揭物品之際
      ，正在該檳榔攤辦公室內之證人丙○○聽聞辦公室外有不
      明聲響，遂走至該辦公室門口察看，驚見其所不認識之被
      告二人正在檳榔攤內砸毀物品，甲○○見狀隨即上前一手
      勒住丙○○脖子，致使丙○○不能抗拒，證人丙○○在不
      明原由且驚嚇之餘，乃逕認為渠等係有意圖不法所有之強
      盜犯意，遂自行將其所有置於口袋內及置放上開檳榔攤收
      銀台內為證人乙○○所管領之現金共計3,900元拿出來放
      在檳榔攤桌上，嗣被告甲○○持鋁棒傷害證人丙○○後，
      被告甲○○於前開時、地，以前開強暴方式，至使證人丙○○、乙○○不能抗拒之際，取得證人丙○○原先放置在
      桌上之現金3,900元之事實，業據被告甲○○供述明確，
      核與證人丙○○與乙○○於偵查及原審審理時證述之情節
      相符，原審同案被告陳宜群亦於原審時以證人身分具結證
      稱：當天伊先去檳榔攤，因為之前收到乙○○的簡訊，伊
      有打電話給甲○○說，伊馬子向伊借錢，卻傳簡訊給伊好
      像借錢的人比伊大，伊嚥不下這口氣，所以伊打電話給甲○○，伊找甲○○陪伊去出口氣，且當時伊有跟甲○○說
      過去就是要給乙○○難看，且有提到伊跟乙○○債務關係
      ，但去時有跟甲○○說清楚，砸完店後就離開，且伊當時
      並沒有看到丙○○把錢拿出來及甲○○有將錢拿走之情形
      等語（見原審卷第212頁至第213頁），再衡諸被告甲○○
      取得該3,900元後，在渠等駕車離去途中，始交付其中
      1,000 元予被告陳宜群等情，業據被告甲○○於本院審理
      時供述明確，核與證人陳宜群於原審審理時證述之情節相
      合，則苟被告甲○○取走該3,900元係因被告陳宜群與乙○○間債務糾紛者，何以被告甲○○未將其索取得之全部
      款項交予被告陳宜群處置，卻反而由被告甲○○決定將其
      中1,000元交予被告陳宜群？此顯與被告甲○○辯稱：伊
      基於乙○○與陳宜群間債務糾紛而拿取3,900元云云迥異
      ，足見被告甲○○就該3,900元係有為自己不法之所有意
      圖而強取。
(二)、此外，復有乙○○於原審當庭繪製現場圖1紙及現場照片2
      紙等件在卷可稽，及陳宜群所有之鋁棒2支及不具殺傷力
      之仿BERETTA廠M9型及仿COLOCK廠27型半自動道具手槍各1
      枝扣案可證，綜上所述，被告甲○○強盜取得該3,900元
      之事實，事證已臻明確，被告甲○○前開犯行堪以認定，
      應予依法論科。
二、被告甲○○強取該3,900元部分，按刑法第321條第1項第3款
    之攜帶兇器竊盜罪，係以行為人攜帶兇器竊盜為其加重條件
    ，此所謂兇器，其種類並無限制，凡客觀上足對人之生命、
    身體、安全構成威脅，具有危險性之兇器均屬之，且祇須行
    竊時攜帶此種具有危險性之兇器為已足，並不以攜帶之初有
    行兇之意圖為必要（最高法院79年度台上字第5253 號判決
    要旨參照）。是本案扣得之鋁棒係由金屬打造，質地堅硬，
    為足以殺傷人生命、身體之器械，乃屬具有危險性之兇器甚
    明，故核被告甲○○所為，係犯刑法第330條第1項之攜帶兇
    器加重強盜罪。再查被告甲○○前因強盜等案件，經臺灣高
    等法院以95年度上訴字第4687號刑事判決處有期徒刑8月確
    定，及因竊盜案件，經臺北地院以96年度簡字第113號刑事
    簡易判決處有期徒刑3月，且得易科罰金，經上訴後，由臺
    北地院以96年度簡上字第86號刑事判決駁回上訴確定；嗣上
    開二罪刑經臺北地院以96年度聲減字第2947號刑事裁定各減
    為有期徒刑4月、1月又15日，且均得易科罰金，並定應執行
    有期徒刑5月，且得易科罰金確定，甫於96年11月27日易科
    罰金執行完畢在案，此有臺灣高等法院被告前案紀錄表1份
    在卷可證，是其於受有期徒刑執行完畢後5年內故意再犯有
    期徒刑以上之為累犯，應依刑法第47條第1項之規定，加重
    其刑。
三、原審法院判決因認被告前揭犯行事證明確，適用前揭法條，
    並審酌被告甲○○有事實欄一所示之前科紀錄，此有臺灣高
    等法院被告前案紀錄表1份在卷可證，是素行非佳，且僅因
    共同被告陳宜群與乙○○間債務糾紛而持鋁棒傷害告訴人丙○○，造成告訴人丙○○受有前開傷勢，犯罪之動機、目的
    、手段實屬可議，及迄今尚未與告訴人丙○○和解，賠償其
    所受之損失，惟兼衡告訴人丙○○所受之前開傷勢、被告甲○○所得財物尚屬輕微，以及被告甲○○犯後否認犯行之態
    度，量處有期徒刑七年三月。原審判決認事用法均無不合，
    量刑亦稱妥適。被告上訴意旨執前詞指摘原判決不當，為無
    理由，應予駁回。
據上論結，應依刑事訴訟法第368條，判決如主文。
本案經檢察官周誠南到庭執行職務。
中    華    民    國    98    年    11    月    26    日
                  刑事第三庭審判長法  官   陳博志
                                  法  官   許文章
                                  法  官   陳德民
以上正本證明與原本無異。
如不服本判決，應於收受送達後十日內向本院提出上訴書狀，其
未敘述上訴之理由者並得於提起上訴後十日內向本院補提理由書
（均須按他造當事人之人數附繕本）「切勿逕送上級法院」。
                                  書記官   高麗雯
中    華    民    國    98    年    11    月    26    日
附錄本案論罪科刑法條全文：
中華民國刑法第330條
（加重強盜罪）
犯強盜罪而有第 321 條第 1 項各款情形之一者，處 7 年以上
有期徒刑。
前項之未遂犯罰之。


司法院資訊處製作；財團法人民間司法改革基金會備份。
